제 3장 R 프로그래밍의 기초
==

텍스트 : 응용 계량경제학 - R 활용 / 박범조  
발제자 : 김영우

----------------------------------------

1. 함수 정의하기  
1.1. 흐름 통제 명령어  
1.2. 함수  

2. 패키지  
2.1. 패키지 다루기  
2.2. R의 수학 및 통계 패키지  

3. R을 이용한 그래프 작성과 경제분석  
3.1. 주요 그래프의 예  
3.2. 통계 그래프 작성하기  
3.3. 생성된 그래프 제어하기  
3.4. 그래프에 수식 및 특수문자 입력하기  

4. 기부 패키지(Contributed Package)  
4.1. 패널 자료 분석을 위한 plm 패키지  
4.2. ARCH-GARCH 분석을 위한 rugarch 패키지  
4.3. 분위수회귀 분석을 위한 quantreg 패키지  
4.4. 단위근, 공적분 검정과 VECM 분석을 위한 urca 패키지  
4.5. 벡터자기회귀(VAR)모형 추정을 위한 vars 패키지  


------------------------


##제 1절. 함수 정의하기

##1.1 흐름 통제 명령어

###1) 조건 분기
  
###if 문

```{r}
x<-3
if(x<2) x+2   # 입력값이 2보다 작으면 2를 더함
if(x>=2) x+2 	# 입력값이 2보다 크거나 같으면 2를 더함


y<-c(-1,0,1)
if(y>0) y+1 		# 첫번째 입력값이 0보다 작거나 같으면 1을 더함  
```
> y에 값 여러개라서 경고 뜸



```{r}
if(any(y>0)) y+1 	# 입력된 모든 값에 대하여 하나 이상 만족되면 1을 더함
```
```{r}
if(all(y>0)) y+1 	# 입력된 모든 값에 대하여 모든 값이 만족되면 1을 더함
```
```{r}
if(x>1|y>2) x+2 	# 두 조건 중 하나 이상이 만족되면 2를 더함(첫 번째 원소)
```
```{r}
if(x>1||y>2) x+2 	# 두 조건 중 하나 이상이 만족되면 2를 더함(모든 원소)
```
```{r}
if(x>1&y>2) x+2 	# 두 조건이 모두 만족되면 2를 더함(첫 번째 원소)
```
```{r}
if(x>1&&y>2) x+2 	# 두 조건이 모두 만족되면 2를 더함(모든 원소)
```


---------------------------

####if문 조건 맞으면 명령 여러개 수행

```{r}
if(x==3&&y==-1)  {  # 조건식  입력
x<-x^3              # 실행문1
y<-y*y              # 실행문2
cat("there are two statements in braces") 	# 실행문3
}
x;y
```



---------------------------

###if문 중첩 사용  

조건문 안에 조건문 넣기

```{r}
if(x>2) {
x<-x/3
if (x==9) x-6
}
x
```

---------------------------

###if else 문

조건 참일 때 실행 명령문, 거짓일 때 실행 명령문 지정

```{r}
x<-15;y<-50 
if(x>y)
cat("x  is  bigger  than y") else  # 참일 경우 실행문 + else
cat("y  is  bigger  than x")       #거짓 일 경우 실행문
```

----------

###ifelse() 함수

함수화된 if else 문: 한 줄 안에 조건 맞을때/안맞을때 명령 입력

```{r}
y<-10
ifelse(y>0, yes=y, no=y+10)    # 조건, 참일 때 명령, 거짓일 때 명령
ifelse(y>0, y, y+10) 		# 간소화
```

-------

###중첩 ifelse()문

```{r}
x<-c(1,2,3,4,5)
y<-c(-2,-1,0,6,7)
x>y
```

```{r}
ifelse(x>y,x,y) 	# x와 y 중 큰 값 반환
x%%2==0
y%%2==0
```

```{r}
ifelse(x%%2==0, x, ifelse(y%%2==0,y,0))   # x가 짝수면 해당 값 반환, 홀수면 y 판단, y가 짝수면 해당 값 반환, 홀수면 0 반환)
```

-----------------

###else if 문

- 여러 개 조건 중 해당 되는 명령 실행  
- 과세표준에 따른 소득세율 계산  

      
>(과세표준)				            (세율)
>----------                    -----------
>3억원 초과 				            9010만원+(3억 원을 초과하는 금액의 38%)
>8800만원 초과~3억 원 이하 		1590만원+(8800만원을 초과하는 금액의 35%)
>4600만원 초과~8800만원 이하 	582만원+(4600만원을 초과하는 금액의 24%)
>1200만원 초과~4600만원 이하 	72만원+(1200만원을 초과하는 금액의 15%)
>1200만원 이하 				        과세표준의 6%

```{r}
income<-12000     # 과세표준 할당
if(income>30000)  # if 조건식 입력
9010+((income-30000)*0.38) else if(income>8800)
1590+((income-8800)*0.35) else if(income>4600)
582+((income-4600)*0.24) else if(income>1200)
72+((income-1200)*0.15) else
income*0.06
```


-------------

### swich() 함수

 - 여러 조건 중 맞는 명령 실행
 - 조건으로 문자도 가능

```{r}
x<-1:10
switch(1, mean(x) ,sum(x) ,var(x), sd(x))  # 조건이 1이니까 mean(x) 실행
```

```{r}
switch(2, mean(x) ,sum(x) ,var(x), sd(x))	# 조건이 2니까 sum(x) 실행

```

```{r}
x<-1:10
method<-("my.mean")		
switch(method,		  # method를 조건으로 따름. “my.mean”이 지정되어 있으므로 실행문 1 수행
my.mean=mean(x),	  # 실행문 1
my.sum=sum(x),		  # 실행문 2
my.sd=sd(x)			    # 실행문 3
)
```

```{r}
method<-("my.sum")
switch(method,		  # method를 조건으로 따름. “my.sum”이 지정되어 있으므로 실행문 2 수행
my.mean=mean(x),		# 실행문 1
my.sum=sum(x),      # 실행문 2
my.sd=sd(x)         # 실행문 3
)
```

-----------

### 2) 루핑(Looping)

 - 반복 노가다 컴퓨터 시키기
 

### for 문

 - 조건에  입력된  벡터를 순서대로 입력받아 실행문 반복
 
```{r}
P<-c(150,100,80,90,120)
Q<-c(3,4,5,7,2)
value<-0
for(i in 1:5) {  	# 다섯 개 값 순차적으로 받아서 실행
value<-value+(P[i]*Q[i])
cat("P",i,"*","Q",i,"=",P[i]*Q[i],"\n","cumsum=",value,"\n")
}
```

---------

### while 문

 - 조건이 참인 경우에만 반복


```{r}
x<-1
while(x<=5) {
cat("collect an apple 5 times\n")
x<-x+1
}
```

----------

### 3) 무조건 분기

- 조건 상관없이 반복
- break 명령문(멈춤)과 next 명령문(건너뜀)으로 제어  


### break 명령문  

```{r}
x<-0
repeat{
cat("collect an apple 5 times\n")
x<-x+1
if(x==5) break
}
```

### next 명령문
- next 명령문을 만나면 해당 실행문 건너뜀  

```{r}
P<-c(150,100,80,90,120)
Q<-c(3,4,5,7,2)
value<-0
for(i in 1:5) {
if(i%%2==0) next			# i가 짝수면 건너뜀 -> 1,3,5번째 값만 실행문1 수행
value<-value+(P[i]*Q[i])			
cat("P",i,"*","Q",i,"=",P[i]*Q[i],"\n",
"cumsum=",value,"\n")			
}
```




------------

###1.2. 함수
 - 미리 짜놓은 명령어 세트
 - 함수에 값을 넣으면 짜놓은 명령어에 맞게 처리해서 결과물 출력


### 인수가 하나인 함수 만들기

#### 표준편차 구하는 함수 만들기

```{r}
x<-c(10, 15, 30, 55, 70)
my.sd<-function(x) sqrt(sum((x-mean(x))^2)/(length(x)-1))  # sqrt : 제곱근(루트 씌우기)
my.sd(x)
sd(x)
```


#### 소득세 산출 함수 만들기

```{r}
inc.tax<-function(x) {
if(x>30000)
9010+((x-30000)*0.38) else if(x>8800)
1590+((x-8800)*0.35) else if(x>4600)
582+((x-4600)*0.24) else if(x>1200)
72+((x-1200)*0.15) else
x*0.06
}
inc.tax(12000)
inc.tax(5000)
```



####인수가 여러개인 함수 만들기
- 여러 값을 이용해서 처리해주는 함수

```{r}
compare<-function(x, y) {
if(x>y)
cat(x,"is bigger than", y) else
cat(y,"is bigger than", x)
}
compare(10, 20)
```


####여러 기능을 가진 함수 만들기: match.arg() 함수
- 함수에 넣는 명령어에 따라 다른 처리

```{r}
scatt.f<-function(x,method) {
a<-match.arg(arg=method, choices=c("my.range","my.mad","my.iqr","my.var","my.std"))
# 인수 매치: 입력된 method 값이 선택지와 매치되는지 확인, 매치되는 값을 a에 반환

switch (a,                                    # switch 함수에 값 a 입력, 문자열에 해당되는 실행문 수행
my.range=diff(range(x)),                      # my.range: 범위
my.mad=sum(abs(x-mean(x)))/length(x),         # my.mad: 평균편차. abs(): 절대값
my.iqr=diff(quantile(x,probs=c(0.25,0.75))),  # my.iqr: 사분위편차
my.var=sum((x-mean(x))^2)/(length(x)-1),      # my.var: 분산
my.std=sqrt(sum((x-mean(x))^2)/(length(x)-1)) # my.std: 표준편차. sqrt(): 루트
)
}
x<-c(10,15,60,80,150)
scatt.f(x,"my.var")

scatt.f(x,"my.v")	# 함수에 지정해둔 명령어(인수) 앞의 일부만 입력해도 출력됨

scatt.f(x,"my.mad")
```


####3)  이항 연산 함수 만들기
 - 두 개의 변수를 가지고 계산하는 함수 만들기
```{r}
"%T%"<-function(P,Q) {	# %T%로 이항 연산자 이름 만들어 함수 생성
TR<-sum(P*Q)
return(TR)
}
price<-c(150,100,80,90,120) 
quantity<-c(3,4,5,7,2)
price%T%quantity
```
