---
title: "ch3.casestudy"
output: html_document
---

###OECD국가의 자동차 휘발유 소비량 패널분석

>22개국가 2001년~2009년 관측데이터

>변수 : 국가, 연도, 자동차 한대당 석유소비량, 1인 실질소득, 실질석유가격

>자동차한대당 석유소비량(G)= 1인실질소득(I)+실질석유가격(P)+1인당 자동차수(C)+개별특성변수

>plm패키지로 패널분석, 고정효과 추정을 위해 그룹내(within)모형 사용
```{r}
Gasoline.data<-read.csv(file="data/Gasoline.data.csv",header=T)
head(Gasoline.data, N=10)

library(plm)
f.effect<-plm(lgaspcar~lincomep+lrpmg+lcarpcap, data=Gasoline.data, model="within")
summary(f.effect)
```

###그래프를 이용한 경제분석

>명목국내총생산(GDP),소득환가지수(GDP-deflator) 자료수집:1970~2012년
```{r}
GDP<-read.table("data/GDP.txt", header=T, row.names=1)
head(GDP,n=10)
```

>GPD디플레이터 =(명목GDP / 실질GDP)*100

>실질GDP =(명목GDP / GDP디플레이터)*100
```{r}
real.GDP<-(GDP[,1]/GDP[,2])*100  #실질 GDP 계산
GDP<-cbind(GDP,real.GDP)         #실질 GDP를 세 번째 요소(열)에 추가
head(GDP,n=10)                   #자료 출력(상위 10행)
```

>명목GDP, 실질GDP 그래프그리기
```{r}
plot(rownames(GDP),GDP[,1],type="l",col="red",lwd=2,main="Nominal GDP and Real GDP",xlab="year", ylab="GDP")        #명목GDP

lines(row.names(GDP),GDP[,3],col="blue",lwd=2,lty=6)   #실질GDP

legend(1970,12*10^6,legend=c("Nominal GDP", "Real GDP"), col=c("red","blue"),lwd=2,lty=c(1,6))                  #범례입력
```

###그래프를 이용한 경제분석
>화폐의 미래가치 : 현재금액에 특정시점까지의 이자율을 적용한 금액

>FV=I*(1+r)^t

>화폐의 현재가치 : 특정 미래의 금액을 현재가치로 할인율을 적용한 금액

>PV=F/(1+r)^t

>1)100원의 미래가치를 이자율(1~20%)과 기간(1~20)을 적용하여 계산

```{r}
r<-seq(0.01, 0.2, 0.01)  #이자율 벡터 생성
t<-1:20                  #기간 벡터 생성
FV<-100*(1+r)^t          #미래가치 계산
FV                       #결과출력
```

>2) 미래의 100원에 대한 현재가치 계산

```{r} 
PV<-100/(1+r)^t        #현재가치계산
PV                     #결과출력
```

>3)화폐의 미래,현재가치의 3차원 그래프

```{r}
FV.fn<-function(r,t) {100*(1+r)^t}#미래가치 계산 함수생성
par(mfcol=c(1,2))        #화면분할 1행2열
z1<-outer(r,t,FV.fn)
persp(r,t,z1,xlab="Interest Rate",ylab="Period",zlab="Future Value",theta=120,phi=20,
expand=0.9,ticktype="simple",col="lightblue", main="future value for 100won")#3차원그래프생성

PV.fn<-function(r,t){100/(1+r)^t} #현재가치 계산 함수생성
z2<-outer(r,t,PV.fn) 
persp(r,t,z2,xlab="Interest Rate",ylab="Period",zlab="Period Value",theta=120,phi=20,
expand=0.9,ticktype="simple",col="lightblue", main="Present value for 100won")#3차원그래프생성
```

###현금으름할인(DCF)법에 따른 투자결정
>투자결정규칙:순현재가치법(NPV)= 현재투자금의 미래가치 - 현재투자금

>프로젝트1 : 연이자7% 저축예금 5년(1000원)

>프로젝트2 : 액면 1000원의 채권을 650원에구매

>이자율 1~20%까지 1%씩 증가할때의 순현재가치계산 하고 그래프 생성

```{r}
r<-seq(0.01,0.2,0.01)  #이자율벡터 1%~20%까지 1씩 증가
PV<-1000/(1+r)^5
PV
alpha<-650
NPV<-PV-alpha  #순현재가치
plot(r,NPV,type="l",main="Net Present Values", ylim=c(-300,400),lwd=2,col="blue")
abline(h=0)
```