---
title: "practice"
output: html_document
---

1) GDP.rate에 경제성장률 값을 할당하고 출력하시오
```{r}
GDP.rate<-c(5.2,5.1,2.3,0.3,6.2,3.6)
GDP.rate
```
2-1) Unem.rate에 연도별실업률 값을할당 후 GDP.rate와 동시에 출력하시오
```{r}
Unem.rate<-c(3.5,3.2,3.2,3.6,3.7,3.4)
Unem.rate;GDP.rate
```
2-2) Unem.rate의 길이, 유형, 클래스 확인
```{r}
length(Unem.rate)

mode(Unem.rate)

class(Unem.rate)
```
3) 12개 관측값을 WDrate로 할당, 각 원소 이름할당, 출력
```{r}
WDrate<-c(1417.59,1285.47,1239.99,1168.81,1144.07, 1165.72,1184.63,1133.51,1119.81,1083.56,1083.91,1144.51)

names(WDrate)<-paste(rep(2009:2011,each=4),paste(1:4,4,sep="/"),sep=".")

WDrate
```
4-1) 커피판매자료를 coffee에할당, 범주화자료로 변환(Amer,Latte,Cappu) 후coffee.fct에 새롭게 할당, 결과출력
```{r}
coffee<-c("c","b","c","b","c","c","a","b","a","b","a","b","b","a","b","c","a","b","b","a","a","b","b","a","b","c","b","a","a","b","b","c","b","a","b","c","a","a","c","a","a","c","b","b","b","a","c","b","b","b","b","b","a","c","c","b","a","c","a","b")
coffee.fct<-factor(coffee,levels=c("a","b","c"), labels=c("Amer","Latte","Cappu"))
coffee.fct
```
4-2) Latte의 판매비율
```{r}
Latte.vec<-coffee.fct[coffee.fct=="Latte"]
Latte.vec
length(Latte.vec)/length(coffee.fct)
```
5-1) 모형계수행렬A를 정의하고 출력해라. 
변수는 Qd1, Qs1, P1, Qd2, Qs2, p2순서로 배열하고, 
행의 이름은 equ1~equ6 의 형태로, 열의 이름은 각각 변수이름으로 입력
```{r}
mat.data<-c(1,-1,0,0,0,0,1,0,2,0,0,-1,0,1,-3,0,0,0,0,0,0,1,-1,0,0,0,-1,1,0,1,0,0,0,0,1,-3)
A<-matrix(mat.data,ncol=6,byrow=T, dimnames=list(c(paste("equ", 1:6,sep=" ")),c("Qd1","Qs1","P1","Qd2", "Qs2", "P2")))
A
```
5-2) 행렬의 속성을 확인
```{r}
attributes(A)
```
6-1) 주어진 자료를 첫번째 차원은 국가, 두번째 차원은 변수, 세 번째 차원은 연도로 하는 3차원 형태로 배열
```{r}
BigMac<-array(c(3.5,3.89,4.93,910,1.7,1.18,-14,-4,21,3.19,3.82,4.43,882,1.69,1.2,-24,-9,6),dim=c(3,3,2),dimnames=list(c("KOR","UK","EURO"),c("Price","PPP","Value"),c("2011y","2012y")))

BigMac
```
6-2) 11,12년도 한국, 영국, 유료지역 달러환산 빅맥가격 평균과 표준편차를 구하고 3개국가 빅맥의 현지 통화가격을 계신하여 새로운 배열을 구성

step1.빅맥가격의 평균과 표준편차
```{r}
mean(BigMac[,1,1]);sd(BigMac[,1,1])
mean(BigMac[,1,2]);sd(BigMac[,1,2])
```
step2. 3개국가 빅맥의 현지통화 가격을 계산
```{r}
localprice.11<-c((3.5/0.86)*910,(3.89/0.96)/1.7,(4.93/1.21)/1.18)
localprice.12<-c((3.19/0.76)*882,(3.82/0.91)/1.69,(4.43/1.06)/1.2)
localprice.11;localprice.12
```
step3. 새로운 배열 생성
```{r}
BicMac2011<-cbind(BigMac[,,1],localprice.11)
BicMac2012<-cbind(BigMac[,,2],localprice.12)
new.BicMac<-array(c(BicMac2011,BicMac2012),dim=c(3,4,2),dimnames=list(c("KOR","UK","EURO"),c("Price","PPP","Value","localprice"),c("2011y","2012y")))
new.BicMac
```
7-1) 표자료를 데이터프레임으로 구성
```{r}
Mdot<-c(8.3,11.2,14.3,10.3,8.7,4.2)
Pdot<-c(5.2,5.1,2.3,0.3,6.3,3.6)
Ydot<-c(2.2,2.5,4.7,2.8,3,4)
MPY.data<-data.frame(Mdot,Pdot,Ydot,row.names=c(2006:2011))
MPY.data

```
7-2) 연도별 물가상승률과 실질경제성장률 관측값을 합하여 새로운 벡터 할당후 데이터프레임의 네번째 변수로 추가
```{r}
PY<-MPY.data$Pdot+MPY.data$Ydot
MPY.data$sum.PY<-PY
MPY.data
```
7-3) 실질경제성장률의 6년간 기하평군을 구하고 물가상승요인이 작용한 해를 확인해라
```{r}
prod(MPY.data$Ydot)^(1/6)
MPY.data[MPY.data$Mdot>MPY.data$sum.PY,]

```
8) 평균50, 분산9 인 정규분포 난수 30개 생성 / 난수는 소수점 셋째자리에서 반올림, 언제나 동일한 난수를 생상하여 사용할수있도록 시드번호 1734입력.
```{r}
set.seed(1734)
normdata<-round(rnorm(n=30, mean=50, sd=3), digit=2)
normdata
```
8-1) 데이터 총합, 데이터의 범위
```{r}
sum(normdata)
diff(range(normdata))
```
8-2) 데이터 내림차순정렬, 평균값, 중앙값, 표준편차
```{r}
sort(normdata,decreasing=T)
mean(normdata)
median(normdata)
sd(normdata)
```
8-3) 데이터 20%, 40%, 60%, 80%분위수, 요약통계량
```{r}
quantile(normdata,prob=c(0.2,0.4,0.6,0.8))
summary(normdata)
```
8-4) 종료시점 2013년 관측주기 1개월 시계열 자료생성, 시차지연함수 사용하여 1년 시차 지연효과를 적용해보라
```{r}
norm.ts<-ts(normdata,end=2013,frequency=12)
norm.ts
```